臺灣高等法院刑事判決
110年度上訴字第395號
上  訴  人  
即  被  告  湯智超


選任辯護人  葉慶人律師
            楊偉毓律師
            林祐增律師
上列上訴人因違反毒品危害防制條例等案件，不服臺灣新北地方
法院109年度訴字第302號，中華民國109年11月12日第一審判決
（起訴案號：臺灣新北地方檢察署109年度偵字第4380號，移送
併辦案號：臺灣新北地方檢察署109年度偵字第14841號），提起
上訴，本院判決如下：
    主  文
上訴駁回。
    事  實
湯智超知悉大麻係毒品危害防制條例所規定之第二級毒品，未經
許可，不得持有、運輸，且屬行政院依懲治走私條例所列之管制
進出口物品，不得私運進口，竟與姓名年籍不詳、自稱「何勤」
之成年男子(下稱「何勤」)、在加拿大境內姓名年籍不詳之成年
人、徐明雄（綽號「台D 」）、余武恒（綽號「武哥」、「小武
」）（徐明雄、余武恒均另經檢察官提起公訴），基於運輸第二
級毒品及私運管制物品進口之犯意聯絡，先由「何勤」於民國10
8年10月間某日，與徐明雄約定代收每件大麻包裹或愷他命包裹
，事成後可提供新臺幣（下同）20萬元報酬，徐明雄復與余武恒
聯絡，約定由余武恒覓妥可收受毒品包裹之人姓名及寄件地址，
並可於事成後可提供10萬元報酬，嗣余武恒於108年12月間聯繫
湯智超，告知代收上開包裹可獲得10萬元之代價，湯智超可得而
知上開包裏藏放有第二級毒品大麻，仍應允之，並提供其不知情
配偶戴佩如之別名「葉芸」為收件人，暨其與戴佩如之住處地址
、戴佩如所持用行動電話門號供收件用。謀議既定，「何勤」即
於109年2月間，指示在加拿大境內姓名年籍不詳之成年人，將含
第二級毒品大麻成分之大麻花2包裝箱後，以國際快捷包裹方式
，填載「YeYun 葉芸」為收件人暨上開地址及行動電話門號，利
用不知情之郵務人員，將該裝箱之郵政包裏自加拿大起運郵寄進
入我國境內。嗣於109年2月7日，財政部關務署臺北關松山分關
人員查驗上開包裏，發現內有大麻花，並送法務部調查局航業調
查處調查，經調查人員循線於109年2月14日查獲湯智超到案。
    理  由
一、上訴人即被告湯智超係就原判決關於運輸第二級毒品部分上
    訴，本院僅就此部分予以審理，合先敘明。
二、本案作為認定事實所引用被告以外之人於審判外之供述證據
    ，均未經當事人及辯護人於言詞辯論終結前聲明異議，本院
    審酌各該證據資料製作時之情況，亦無違法不當及證明力明
    顯過低之瑕疵，依刑事訴訟法第159條之5規定，認均有證據
    能力。
三、上開事實，業經被告於調查、偵查、原審及本院審理中坦承
    不諱（偵卷第84至87、156頁，原審卷第351頁，本院卷第80
    、108頁），核與證人余武恒於調查及偵查中之證述（偵卷
    第102 至105、114至116頁，原審卷第105至108、127至132
    、153 至155頁，併辦偵卷第3至9頁）、證人徐明雄於調查
    及偵查中之證述（原審卷第181至191頁，併辦偵卷第13至17
    頁）相符，並有財政部關務署臺北關109年2月7日北松郵移
    字第1090100286號函（偵卷第22頁）、扣押貨物收據及搜索
    筆錄（偵卷第23至26頁）、法務部調查局數位證據現場蒐證
    報告（原審卷第197至213頁）、109年2月12日監聽譯文（偵
    卷第13、14頁）、國際貨物快捷運送單翻拍照片（原審卷第
    245 、247頁）、扣押物勘查照片（偵卷第25之1、26頁）在
    卷可稽，而扣案之煙草2包，經送鑑定結果，均檢出第二級
    毒品大麻成分（驗前總淨重990.03公克，驗餘總淨重987.04
    公克，含包裝袋2只）乙節，有法務部調查局濫用藥物實驗
    室109年3月21日調科壹字第10923003620號函（原審卷第59
    頁）在卷可證，堪認被告前揭任意性自白與事實相符，堪以
    採信。本件事證明確，被告犯行堪以認定，應依法論科。
四、論罪
　㈠被告行為後，毒品危害防制條例第4條、第17條規定業於109 
    年1月15日修正公布，並自同年7月15日起生效施行。修正前
    毒品危害防制條例第4條第2項之法定刑為「無期徒刑或7年
    以上有期徒刑，得併科1,000萬元以下罰金」，修正後該條
    項之法定刑為「無期徒刑或10年以上有期徒刑，得併科1,50
    0萬元以下罰金」，是修正後之併科罰金最重刑度業經提高
    。又修正前毒品危害防制條例第17條第2項規定：「犯第4條
    至第8條之罪於偵查及審判中均自白者，減輕其刑。」修正
    後該條項規定：「犯第4條至第8條之罪於偵查及歷次審判中
    均自白者，減輕其刑。」是修正前僅須被告於偵查及審判中
    均曾經自白，即得認有該條項之適用，不以始終承認犯罪為
    必要，修正後則須被告於偵查及歷次審判中均始終自白，始
    有該條項之適用。經比較新舊法之結果，修正後之規定均未
    較有利於被告，自應依刑法第2條第1項前段規定，適用修正
    前即被告行為時之毒品危害防制條例第4條第2項、第17條第
    2項規定論處。
　㈡大麻為毒品危害防制條例第2條第2項第2款規定之第二級毒品
    ，依法不得持有、運輸，亦屬行政院依據懲治走私條例第2
    條第3項授權訂定之「管制物品管制品項及管制方式」第1 
    條第3款所列之管制進出口物品，非經許可不得私運進出口
    。又運輸毒品罪之成立，並非以所運輸之毒品已運抵目的地
    為要件，區別既遂、未遂之依據，係以已否起運離開現場為
    準，如已起運離開現場而進入運輸途中，即屬既遂，不以達
    到目的地為必要。另私運管制物品進口之既遂未遂，則應以
    已否進入國界為準，如管制物品已自他國運抵我國境內，即
    屬既遂。扣案之大麻花2包自加拿大起運，並已運抵我國境
    內，依照上開說明，被告所為運輸第二級毒品及私運管制物
    品進口行為均屬既遂。
　㈢核被告所為，係犯修正前毒品危害防制條例第4條第2項之運
    輸第二級毒品罪、懲治走私條例第2條第1項之私運管制物品
    進口罪。被告運輸第二級毒品前持有毒品之低度行為，應為
    運輸毒品之高度行為所吸收，不另論罪。
  ㈣被告與「何勤」、在加拿大境內姓名年籍不詳之成年人、余
    武恒、徐明雄間，有犯意聯絡及行為分擔，為共同正犯。　
　㈤被告係以一行為同時觸犯運輸第二級毒品罪及私運管制物品
    進口罪，為想像競合犯，應依刑法第55條前段規定，從一重
    之運輸第二級毒品罪處斷。
　㈥移送併辦事實與前開有罪部分係同一事實，屬同一案件，為
    起訴效力所及，本院自得併予審理。
　㈦被告前因詐欺案件，經臺灣雲林地方法院以100年度易字第30
    3號判決判處有期徒刑11月、10月、9月（2次）、8月（3次
    ）、7月、6月，應執行有期徒刑3年確定，嗣經本院臺南分
    院以101年度上易字第59號判決駁回上訴確定，於105年10月
    18日縮短刑期假釋出監，所餘刑期付保護管束，嗣於106年5
    月22日假釋期滿未經撤銷，視為執行完畢等情，有本院被告
    前案紀錄表在卷可憑(本院卷第55至58頁)。被告於有期徒刑
    執行完畢後，5年以內故意再犯本案有期徒刑以上之罪，為
    累犯，而前案及本案均屬故意犯罪，且被告係於前案執行完
    畢後2年即再犯本案，足見其對刑罰反應力薄弱，惡性非輕
    ，本院審酌累犯規定所欲維護法益之重要性、防止侵害之可
    能性及事後矯正行為人之必要性，綜合斟酌各項情狀，認被
    告本件犯行依刑法第47條第1項規定加重最低本刑，並未悖
    於罪刑相當原則及比例原則，爰依刑法第47條第1項規定加
    重其刑(法定刑為無期徒刑部分，依法不得加重)。
　㈧被告於偵查、原審及本院審理中均自白犯罪，已如前述，應
    依修正前毒品危害防制條例第17條第2項規定減輕其刑，並
    依法先加後減之。　
　㈨刑法第59條規定之酌量減輕其刑，必須犯罪另有特殊之原因
    與環境，在客觀上足以引起一般同情，認為即使予以宣告法
    定最低度刑，猶嫌過重者，始有其適用。此所謂法定最低度
    刑，固包括法定最低本刑；惟遇有其他法定減輕之事由者，
    則應係指適用其他法定減輕事由減輕後之最低度刑而言。倘
    被告別有其他法定減輕事由者，應先適用法定減輕事由減輕
    其刑後，猶認其犯罪之情狀顯可憫恕，即使科以該減輕後之
    最低度刑仍嫌過重者，始得適用刑法第59條規定酌量減輕其
    刑。被告係以提供收受地址之方式為本件犯行，其固非實際
    主導運輸毒品之人，然其共同運輸之大麻重量將近1公斤，
    數量非微，且係以郵件包裏之方式運送，過程極具隱密性，
    查緝不易，一旦被告取件並交付余武恒等人，勢必造成毒品
    擴散；又被告為年富力強之人，並非無其他謀生能力，亦非
    出於貧病交迫等不得已之動機，始為他人運輸毒品，其為獲
    取鉅額不法利益而為本件犯行，難認有何犯罪特殊原因、環
    境或情狀，客觀上足以引起一般同情而顯可憫恕之情事；至
    於被告後續並未收受毒品及報酬等節，係本件犯罪發生後之
    犯罪所生危險及犯罪所得之範疇，屬法定刑度內之量刑事由
    ，無從為酌減其刑之依據；況被告所犯上開罪名，經依修正
    前毒品危害防制條例第17條第2項規定減輕其刑後，得量處
    之最低刑度為有期徒刑3年6月，已無情輕法重之情，自無依
    刑法第59條酌減其刑之餘地。
五、原審以被告罪證明確，審酌被告知悉毒品犯罪為萬國公罪，
    第二級毒品大麻具有成癮性，且戕害個人健康，私運毒品入
    境亦為非法行徑，而為我國所嚴禁，竟仍為牟取利益，不惜
    違法犯禁，謀議提供其住址，作為內含大麻之郵件包裹之收
    受處所，入境我國之大麻數量較大，一旦流入市面，對社會
    安寧秩序及人類健康產生之危害至鉅，更有非是；惟念其犯
    後坦認全部犯行，態度尚可，並斟酌其所持有之子彈尚無證
    據認曾用於其他犯罪，對社會尚未產生具體損害，另其最終
    並未有獲利，大麻則於入境我國後旋經查獲，幸未流出市面
    等情，及本案被告係擔任運輸末端收受毒品之工作，並非實
    際主導運輸毒品之人，其角色較易為他人取代，可責性相對
    而言應較低；復慮及被告之犯罪動機、目的，及自稱家境勉
    持、高職畢業等生活狀況及智識程度等一切情狀（見調查筆
    錄受詢問人欄），量處有期徒刑3年10月。另說明：扣案之
    大麻花2包（驗前總淨重990.03公克，驗餘總淨重987.04公
    克，含包裝袋2只），內含大麻成分，為被告所運輸之第二
    級毒品，不問屬於犯罪行為人與否，應依毒品危害防制條例
    第18條第1項前段規定宣告沒收銷燬。另包覆上開送驗第二
    級毒品之包裝袋，因其上所殘留之毒品難以析離，且無析離
    之實益與必要，應視同毒品，一併沒收銷燬。而送驗耗損部
    分之毒品因已滅失，爰不另為沒收銷燬之宣告。核其認事用
    法俱無違誤，量刑及沒收尚屬允當。被告上訴意旨固認其所
    為僅屬未遂，本件犯行不宜依累犯加重其刑，並請求依刑法
    第59條規定酌減其刑等情，然被告所為本件犯行已達既遂程
    度，且本件犯行應依刑法第47條第1項規定加重最低本刑，
    惟無從依刑法第59條酌減其刑等節，俱如前述，被告上訴意
    旨均非可採，其上訴為無理由，應予駁回。
據上論斷，應依刑事訴訟法第368條，判決如主文。
本案經檢察官黃騰耀到庭執行職務。
中　　華　　民　　國　　110 　年　　4 　　月　　13　　日
                  刑事第二十五庭審判長法  官 邱滋杉
                                      法  官 陳彥年
                                      法  官 文家倩
以上正本證明與原本無異。
如不服本判決，應於收受送達後20日內向本院提出上訴書狀，其
未敘述上訴之理由者並得於提起上訴後20日內向本院補提理由書
（均須按他造當事人之人數附繕本）「切勿逕送上級法院」。
                                      書記官 桑子樑
中　　華　　民　　國　　110 　年　　4 　　月　　13　　日
附錄：本案論罪科刑法條全文
修正前毒品危害防制條例第4條
製造、運輸、販賣第一級毒品者，處死刑或無期徒刑；處無期徒
刑者，得併科新臺幣二千萬元以下罰金。
製造、運輸、販賣第二級毒品者，處無期徒刑或七年以上有期徒
刑，得併科新臺幣一千萬元以下罰金。
製造、運輸、販賣第三級毒品者，處七年以上有期徒刑，得併科
新臺幣七百萬元以下罰金。
製造、運輸、販賣第四級毒品者，處五年以上十二年以下有期徒
刑，得併科新臺幣三百萬元以下罰金。
製造、運輸、販賣專供製造或施用毒品之器具者，處一年以上七
年以下有期徒刑，得併科新臺幣一百萬元以下罰金。
前五項之未遂犯罰之。　　　　　　
懲治走私條例第2條
私運管制物品進口、出口者，處7年以下有期徒刑，得併科新臺
幣3百萬元以下罰金。
前項之未遂犯罰之。
第1項之管制物品，由行政院依下列各款規定公告其管制品項及
管制方式：
一、為防止犯罪必要，禁止易供或常供犯罪使用之特定器物進口
    、出口。
二、為維護金融秩序或交易安全必要，禁止偽造、變造之各種貨
    幣及有價證券進口、出口。
三、為維護國民健康必要，禁止、限制特定物品或來自特定地區
    之物品進口。
四、為維護國內農業產業發展必要，禁止、限制來自特定地區或
    一定數額以上之動植物及其產製品進口。
五、為遵守條約協定、履行國際義務必要，禁止、限制一定物品
    之進口、出口。